【裁判字號】    99,台上,90
【裁判日期】    990107
【裁判案由】    違反毒品危害防制條例
【裁判全文】
最高法院刑事判決                九十九年度台上字第九０號
上  訴  人  甲○○
選任辯護人  吳信吉律師
上列上訴人因違反毒品危害防制條例案件，不服台灣高等法院中
華民國九十八年十月二十八日第二審判決（九十八年度上訴字第
三五四九號，起訴案號：台灣士林地方法院檢察署九十八年度偵
字第五九三一號），提起上訴，本院判決如下：
    主  文
上訴駁回。
    理  由
按刑事訴訟法第三百七十七條規定，上訴於第三審法院，非以判
決違背法令為理由，不得為之。是提起第三審上訴，應以原判決
違背法令為理由，係屬法定要件。如果上訴理由書狀並未依據卷
內訴訟資料，具體指摘原判決不適用何種法則或如何適用不當，
或所指摘原判決違法情事，顯與法律規定得為第三審上訴理由之
違法情形，不相適合時，均應認其上訴為違背法律上之程式，予
以駁回。本件原判決認定上訴人甲○○自民國九十六年十月至九
十八年四月十五日接續栽種大麻植株，俟植株成熟即剪去葉片，
使去葉留花之大麻植株自然風乾後，再剪下乾燥之大麻花，以此
方式製造含第二級毒品大麻成分而易於施用之大麻花，經警查獲
等情，因予撤銷第一審判決，改判仍論處上訴人製造第二級毒品
罪刑，已詳敘認定事實所憑之證據及得心證之理由。對於上訴人
以其因罹患情感性精神病而栽種大麻自行施用大麻花以舒緩情緒
，並無製造大麻之意圖與行為云云為辯；其選任辯護人則以上訴
人僅於大麻植株成熟後收成，單純將大麻花置陰涼處晾乾，並未
以紙張、容器包裝作成製品或就原料加工，不應成立製造大麻罪
等語為之辯護，原判決認均無足採，亦逐予指駁說明。查毒品危
害防制條例第四條製造毒品罪所稱製造者，除將不具毒品成分之
原料加以化合而成毒品外，尚包括將原含有毒品物質之物，予以
加工改製在內。是將栽種成熟後之大麻植株，以去葉留花、自然
風乾方式，取得可施用之乾燥大麻花，雖無須使用特別之工具或
設備，仍屬製造大麻毒品方法之一。原判決依上開事實認定，論
處上訴人製造第二級毒品罪責，並無不合。上訴意旨徒執原判決
業已斟酌且說明其情節與本案不盡相同之本院九十三年度台上字
第六八五五號刑事判決，謂上訴人並未將大麻花以紙張或其他容
器予以包裝做成製品，不該當製造大麻之犯行云云，指摘原判決
有適用法則不當、調查未盡之違法云云，顯不足據以辨認原判決
已具備違背法令之形式要件。至量刑之輕重，係屬事實審法院得
依職權裁量之事項，苟以行為人之責任為基礎，且已斟酌刑法第
五十七條各款所列情狀而為刑之量定，復未逾越法定刑度，即不
容任意指為違法。原判決敘明上訴人明知毒品對社會危害至大，
猶為本件犯行，審酌其犯罪動機與目的，及所查獲之大麻植株多
達四百零二株，可證其栽種規模甚大，惟犯後坦承大部分犯行，
未取得不法利益等情狀，在法定刑（無期徒刑或七年以上有期徒
刑）範圍內科處有期徒刑七年四月，亦無上訴意旨所指調查未盡
之違法可言。本件上訴違背法律上之程式，應予駁回。
據上論結，應依刑事訴訟法第三百九十五條前段，判決如主文。
中    華    民    國  九十九  年    一    月    七    日
                      最高法院刑事第十庭
                          審判長法官  花  滿  堂
                                法官  黃  正  興
                                法官  陳  東  誥
                                法官  林  錦  芳
                                法官  洪  昌  宏
      本件正本證明與原本無異
                                      書  記  官
中    華    民    國  九十九  年    一    月   十一   日
                                                      Ｑ

司法院資訊處製作；財團法人民間司法改革基金會備份。
